臺灣高雄地方法院刑事判決　　　　　　　　　　　九十二年度交簡上字第一七八號
　　上　訴　人
　　即　被　告　乙○○
　　　　　　　　丙○○
　　右　一　人
　　選任辯護人　蘇西全律師
　　　　　　　　鄭銘仁律師
右上訴人等因過失傷害案件，不服本院交通法庭中華民國九十二年十一月十四日九十
二年度交簡字第二四六八號第一審簡易判決（聲請簡易判決處刑案號：九十二年度偵
字第五三八六號），提起上訴，本院管轄之第二審合議庭判決如左：
    主  文
原判決撤銷。
乙○○因過失傷害人，處拘役伍拾玖日，如易科罰金，以參佰元折算壹日。緩刑參年
。
丙○○因過失傷害人，處拘役貳拾日，如易科罰金，以參佰元折算壹日。緩刑貳年。
    事  實
一、丙○○考領有重型機車駕駛執照，其於民國九十一年十一月二十一日下午七時許
    ，騎乘車牌號碼ＹＭＨ─七○六號重型機車，沿高雄市前金區○○○路西向混合
    車道由東向西行駛，行經大同二路與自強路交岔路口之行人穿越道及位於該交岔
    路口旁之前金國小，而至該交岔路口以西十點三公尺之大同二路處，本應注意汽
    車（包含機車）行近行人穿越道、學校時，應減速慢行，做隨時停車之準備，且
    當時情形晚間有照明，路面乾燥無缺陷，亦無任何障礙物，視距良好，依其智識
    、能力並無不能注意之情事，竟疏未減速慢行，做隨時停車之準備，適有未考領
    重型機車駕駛執照之乙○○，騎乘車牌號碼ＨＢＢ─二九二號重型機車，沿大同
    二路東向車道由西向東行駛，行近上開大同二路與自強路交岔路口，亦應注意汽
    車駛時，均應在遵行車道內行駛，且行近學校時，應減速慢行，做隨時停車之準
    備，而依前開情形，以其智識、能力亦無不能注意之情事，竟疏未注意，斜向橫
    越大同二路，丙○○見狀閃煞不及，其機車之前方撞擊乙○○機車之右側，丙○○、乙○○均因此人車倒地，丙○○因之受有左橈骨遠端骨折、左足拇指骨折、
    左手第五掌骨折、頭部外傷併腦震盪及左小腿、左足擦傷等傷害；乙○○則受有
    頭、臉瘀挫傷、左眼瘀血、腦震盪及四肢多處瘀挫傷等傷害。丙○○於肇事後，
    在未有偵查犯罪職務之機關或公務員發覺其為犯罪人前，即主動向前往現場處理
    ，尚不知肇事者為何人之警員丁○○供承肇事犯罪，並接受裁判。
二、案經乙○○、丙○○訴由高雄市政府警察局新興分局移送臺灣高雄地方法院檢察
    署檢察官偵查聲請簡易判決處刑。
    理  由
一、訊據被告丙○○、乙○○對於渠二人騎乘機車行經上開地點時，發生碰撞，因而
    人車倒地，而分受有傷害等情固不否認，惟均矢口否認有過失傷害犯行，被告丙○○辯稱；「我當時沿大同二路西向車道以三、四十公里之時速順向行駛，遭乙○○橫越馬路逆向撞擊。我因視線受阻，未見有學校，且已過行人穿越道，我是
    遵行方向行駛，應可信賴參與交通行為之他人亦應遵守道路交通安全規則，是本
    件車禍是被告乙○○造成，我並無過失。」等語；被告乙○○辯稱：「我當時是
    沿大同二路西向車道由東向西行駛，與丙○○同向，因機車熄火，遂下車將機車
    迴轉逆向牽引，並非在行駛狀態下，遭丙○○所騎乘之機車所撞擊，並無過失。
    」等語，然查；
  (一)右述被告丙○○騎乘機車，沿高雄市前金區○○○路西向混合車道行駛至該路與
    自強路交岔路口以西十點三公尺處，適有被告乙○○沿大同二路東向車道由西向
    東行駛，行近上開交岔路口，竟斜向橫越大同二路，二車均閃避不及，因而撞擊
    肇事之事實，業據被告丙○○供述甚詳，並有道路交通事故現場圖一份、現場照
    片五張在卷可參。
  (二)本件交通事故發生之地點，係在距高雄市前金區○○○路與自強路交岔路口以西
    十點三公尺處之大同二路西向混合車道上，距該交岔路口之行人穿越道約三、四
    公尺，該地點之正對面為高雄市前金國小，且距該地點以東約約三、四公尺行人
    穿越道，而該路段速限為四十公里，肇事後丙○○機車倒於交岔路口西側之大同
    二路西向混合車道，頭東尾西，前輪距西向快車道與混合車道分隔線一公尺，後
    輪距零點九公尺，前輪並距自強二路西側路邊延伸線七點六公尺，碎片散落物則
    以上開交通事故發生地點為中心呈大範圍散落在大同二路西向混合車道，被告乙○○機車倒於被告丙○○機車後方二點六公尺處之西向混合車道，頭略西北，尾
    略東南，距西向快車道與混合車道車道分隔線前輪一點八公尺，後輪一公尺，被
    告乙○○之機車右前檔泥板、右後照鏡受損，被告丙○○之機車前車輪受損，有
    上開道路交通事故現場圖、現場照片五張在卷可證，參以證人丁○○警員證述：
    「車禍碎片測量方式有二種，一種是長寬面積，一種是取中心點，本件因散落面
    積過大，採中心點方式測量，本件車禍二車撞擊後之碎片散落面積佔據混合車道
    之全部甚至延伸至快車道」等語（見九十三年四月二十三日審判筆錄），則由上
    開車損、路線、肇事後之現場二車車頭幾近轉一百八十度之倒地位置，及碎片大
    範圍散落情形，足見二車撞擊時力道之強烈，因而堪認被告乙○○、丙○○二車
    均應屬於行駛狀態，具有相當之速度，而未減速慢行，作隨時停車之準備無疑，
    被告乙○○辯稱其當並非在行駛狀態，並無可採。又該大同二路、自強路交岔路
    口旁設有前金國小，並有行人穿越道，而該前金國小沿大同二路東向車道、自強
    路圍成校區，學校建築樣式明顯，有上開現場照片在卷可證（偵卷十頁、警卷九
    頁），以被告丙○○之之車行方向，其行經大同二路、自強路交岔路口時，當可
    正面看見前金國小之校區，而無遭擋住視線之可能，是被告丙○○辯稱伊因視線
    受擋，沒有看到前金國小等語，實難採信。
  (三)按汽車（含機車）行經近學校應減速慢行，作隨時停車之準備；汽車在雙向二車
    道行駛時，均應在遵行車道內行駛；又行近行人穿越道前，應減速慢行，道路交
    通安全規則第九十三條第一項第二款、第九十七條第一款、第一百零三條前段亦
    有明文。被告乙○○考領有普通小型車駕駛執照，被告丙○○考領有重型機車駕
    駛執照，為被告二人所坦承，則被告乙○○、丙○○就上開規定自難諉為不知，
    又肇事當時夜間有照明，路面乾燥無缺陷，亦無任何障礙物，視距良好，有道路
    交通事故調查報告在卷足據，依被告乙○○、丙○○之智識、能力，亦無不能注
    意之情事，詎被告乙○○騎乘機車行近前金國小，竟未減速慢行，作隨時停車之
    準備，又未在遵行車道內行駛，斜向橫越大同二路，與沿高雄市前金區○○○路
    西向車道騎乘機車之被告丙○○，在前開地點發生撞擊肇事，其有過失甚明。再
    觀本件車禍地點接近大同二路與自強路交岔路口，旁為前金國小，並有行人穿越
    道，已如前述，倘被告丙○○能在行人穿越道前，確實減速慢行，且於行近學校
    時，亦持續減速慢行，作隨時停車準備，當不致發生本件車禍，是被告丙○○之
    駕駛行為顯亦有過失。而本件交通事故之肇事因素，經高雄車輛行車事故覆議鑑
    定委員會覆議鑑定結果，亦同認被告之乙○○、丙○○駕駛行為均有疏失，有該
    鑑定委員會高市議鑑定委員會九十三年三月二十六日高市交三字第○九三○○○
    七○一三三號函及所附覆議意見書一份在卷可憑。
  (五)又按汽車駕駛人對於防止危險發生之相關交通法令之規定，業已遵守，並盡相當
    之注意義務，以防止危險發生，始可信賴他人亦能遵守交通規則並盡同等注意義
    務。若因此而發生交通事故，方得以信賴原則為由免除過失責任，最高法院八十
    四年臺上字第五三六○號判例足資參照。本案被告丙○○既未遵守道路交通安全
    規則第九十三條第一項第二款及第一百零三條前段規定，而未盡上開規定所定之
    注意義務，已如前述，揆諸上揭判例意旨，自無從以信賴原則為由免除過失責任
    。
  (六)被告丙○○因本件交通事故受有左橈骨遠端骨折、左足拇指骨折、左手第五掌骨
    折、頭部外傷併腦震盪及左小腿、左足擦傷等傷害；被告乙○○則因本件交通事
    故受有頭、臉瘀挫傷、左眼瘀血、腦震盪及四肢多處瘀挫傷等傷害，有高雄市立
    大同醫院診斷證明書、高雄市立聯合醫院診斷證明書各一份在卷可證。是被告乙○○、丙○○之前述過失駕駛行為與渠二人所受傷害間，顯有相當因果關係。
  (七)綜上所述，本件事證明確，被告乙○○、丙○○犯行堪以認定。
二、核被告乙○○、丙○○所為，各係犯刑法第二百八十四條第一項前段之過失傷害
    罪。又被告乙○○於本件肇事時僅考領有普通小客車駕駛執照，並未考領有重型
    機車駕駛執照一節，已據其於本院審理中供明在卷，並經本院當庭勘驗其嗣後考
    領重型機車駕駛執照（考領日期為九十一年十一月二十九日）屬實，其無照駕駛
    重型機車，因而致人受傷，依法應負刑事責任，應依道路交通管理處罰條例第八
    十六條第一項之規定加重其刑至二分之一。被告丙○○於肇事後，在未有偵查犯
    罪職務之機關或公務員發覺其為犯罪人前，即主動向前往現場處理，尚不知肇事
    者為何人之警員丁○○供承肇事犯罪，並接受裁判，業據證人即到場處理本件車
    禍事故之警員丁○○結證屬實，係對於未經發覺之犯罪自首而接受裁判，應依刑
    法第六十二條前段之規定，減輕其刑。原審以被告乙○○、丙○○犯行明確，予
    以論罪科刑，固非無見，惟查：原審漏未認定被告乙○○具有道路交通管理處罰
    條例第八十六條第一項規定之刑罰加重事由，及被告丙○○符合自首要件之事實
    ，尚未有洽。被告乙○○、丙○○上訴仍執前詞，否認犯罪，指摘原判決不當，
    雖無理由，惟原判決既有前述可議之處，自應由本院予以撤銷改判。爰審酌被告
    乙○○、丙○○疏未注意交通規定，以致肇事，被告乙○○過失程度較被告丙○○為重，並斟酌渠二人所受之傷害程度、及渠等否認犯行之犯罪後態度，及被告
    乙○○、丙○○已達成和解，有和解書一份在卷可證等一切情狀，量處被告乙○○拘役五十九日，被告丙○○拘役二十五日，並均諭知易科罰金之折算標準。又
    被告乙○○、丙○○前均未曾受有期徒刑以上刑之宣告，有渠二人之臺灣高等法
    院被告全國前案紀錄表各一份在卷可憑，其因一時疏失，致罹刑典，經此刑之宣
    告後，應知警惕而無再犯之虞，且已達成民事和解，並均表示不願追究之意，有
    渠等刑事陳報狀、補充意見狀，及和解書各一份在卷可證，本院因認渠等所受宣
    告之刑以暫不執行為當，爰予以宣告被告乙○○緩刑三年，被告丙○○緩刑二年
    ，用啟自新。
據上論斷，應依刑事訴訟法第四百五十五條之一第一項、第三項、第三百六十九條第
一項前段、第三百六十四條、第二百九十九條第一項前段，刑法第二百八十四條第一
項前段、第六十二條前段、第四十一條第一項前段、第七十四條第一款，道路交通管
理處罰條例第八十六條第一項，罰金罰鍰提高標準條例第一條前段、第二條，判決如
主文。
本案經檢察官甲○○到庭執行職務。
中      華      民      國      九十三      年  五    月    七    日
                                  臺灣高雄地方法院交通法庭
                                      審判長法  官  徐美麗
                                            法  官  高增泓
                                            法  官  陳億芳
右正本證明與原本無異。
如不服本判決，應於判決送達後十日內，向本院提出上訴狀。
                                            書記官  黃進遠
中      華      民      國      九十三      年    五    月     十二    日
中華民國刑法第二百八十四條
(過失傷害罪)
因過失傷害人者，處六月以下有期徒刑、拘役或五百元以下罰金，致重傷
者，處一年以下有期徒刑、拘役或五百元以下罰金。
從事業務之人，因業務上之過失傷害人者，處一年以下有期徒刑、拘役或
一千元以下罰金，致重傷者，處三年以下有期徒刑、拘役或二千元以下罰
金。
